【裁判字號】    97,易,1982
【裁判日期】    970930
【裁判案由】    賭博
【裁判全文】
臺灣臺北地方法院刑事判決              97年度易字第1982號
公  訴  人  臺灣臺北地方法院檢察署檢察官
被      告  乙○○
            丙○○
上二人共同
代  理  人  丁○○
被      告  甲○○
            己○○
上列被告因賭博案件，經檢察官聲請簡易判決處刑（97年度偵字
第8261號），本院認不宜以簡易判決處刑，改依通常程序判決如
下：
    主  文
乙○○、丙○○、甲○○、己○○均無罪。
    理  由
一、聲請簡易判決處刑意旨略以：被告乙○○、丙○○、甲○○
    、己○○等人，於民國97年4 月1 日14時許，在臺北縣新店
    市○○路727 號渠等工作鐵工廠旁之公眾得出入之場所，以
    天九牌為賭具，賭博方法由乙○○、丙○○、甲○○、己○○輪流作莊，其他人每次最少押注新臺幣（下同）100 元，
    先由莊家擲骰子決定發牌之順序，再每人發4 張牌前後2 副
    牌，與莊家比大小，即前後2 副牌皆比莊家大，則贏莊家，
    反之則輸莊家，如只贏1 副牌則無輸贏，以此方式對賭，嗣
    於同日晚間21時10分，為警在上開處所查獲，並扣得天九牌
    1 副、骰子3 顆、賭資12,000元，因認被告乙○○等人均涉
    犯刑法第266 條第1 項之在公眾得出入之場所賭博財物罪嫌
    等語。
二、按犯罪事實應依證據認定之，無證據不得認定其犯罪事實；
    不能證明被告犯罪者，應諭知無罪之判決，刑事訴訟法第15
    4 條第2 項、第301 條第1 項分別定有明文。又認定不利於
    被告之事實，須依積極證據，苟積極證據不足為不利於被告
    之認定時，即應為有利於被告之認定，更不必有何有利之證
    據（最高法院30年上字第816 號著有判例可資參照）。又按
    刑法第266 條第1 項之賭博罪，係以在公共場所或公眾得出
    入之場所賭博財物為其成立要件，若非在公共場所或公眾得
    出入之場所賭博財物，則僅屬違反社會秩序之行為，應依社
    會秩序維護法第84條規定處以行政罰鍰，尚非構成刑法處罰
    之犯罪行為。故在住宅或店鋪內賭博，縱令賭博之人及賭具
    為戶外所易見，或其賭聲為戶外所易聞，均與上開法條未符
    （司法院院字第1403號解釋文參照）。
三、公訴人認被告乙○○等人涉有上開賭博犯嫌，無非係以：被
    告乙○○、丙○○、甲○○、己○○之供述、證人戊○○之
    證詞，並有現場照片4 張、現場圖及扣案天九牌1 副、骰子
    3 顆、賭資12,000元等為其主要論據。訊據被告乙○○等4
    人均堅決否認有何賭博之犯行，俱辯稱：伊等確實有自97年
    4 月1 日下午起，在工作地點即臺北縣新店市○○路727 號
    工廠內以天九牌、骰子賭博，但該工廠設有鐵門、保全系統
    ，且係放置有價值不菲之鋼筋，並不是一般公眾得出入之場
    所等語。
四、本院查：
  (一)被告乙○○、丙○○、甲○○、己○○等人確實有於97年4
    月1 日21時許，在臺北縣新店市○○路727 號鐵工廠內，屬
    員工餐廳處，經警員查獲以天九牌、骰子賭博財物等情，業
    經被告乙○○、丙○○、甲○○、己○○等人均坦承不諱，
    並有卷附現場照片4 張、現場圖1 張及扣案天九牌1 副、骰
    子3 顆、賭資12,000元在卷可稽，是此部分之事實，堪可認
    定。
  (二)又被告乙○○等人於上開時、地賭博財物固可認定，惟被告
    乙○○等4 人是否有公訴人所指刑法第266 條第1 項前段之
    賭博罪，仍應視上開臺北縣新店市○○路727 號工廠是否屬
    公共場所或公眾得出入場所而定。查：
  (1)被告乙○○等4 人於警詢中雖均供稱：臺北縣新店市○○路
    727 號工廠是一般人均能自由出入之場所等語（見97年度偵
    字第8261號偵查卷第18頁、第33頁、第23頁、第28頁），惟
    嗣後皆已改稱，被告乙○○於偵查中供稱：賭博地點是員工
    的餐廳，該處是伊家，工廠與住家都在該處等語（同前偵查
    卷第68頁）；被告甲○○於本院審理中供稱：賭博地方是鐵
    工廠的餐廳，該工廠一般人不可以進入，該處是單純的加工
    廠，員工約有10人左右。伊負責在工地綁鋼筋，鋼筋就是由
    工廠拿出來交給工地的員工使用。賭博地方是鋼筋加工、存
    放鋼筋的倉庫等語（見本院97年8 月4 日準備程序筆錄第3
    頁、本院97年9 月18日審判筆錄第12頁）；己○○於偵查及
    本院審理時供稱：該處不是大家都可以去的，平常是老闆娘
    開門，伊等才可以進入。老闆娘一家人也住在工廠內等語（
    同前偵查卷第26頁、本院97年9 月18日審判筆錄第7 頁）；
    被告丙○○於偵查及本院審理中供稱：該處不是任何人可以
    進來。伊是該工廠員工。當時有告訴警察工廠內鋼筋這麼貴
    ，1 公斤30幾元，如果可以自由進出工廠的話，鋼筋就會被
    人拿去賣，該處所不能自由進出等語（同前偵查卷第26頁、
    本院97年9 月18日審判筆錄第12頁、第13頁），是由上開供
    述，本案賭博場所即臺北縣新店市○○路727 號工廠內，屬
    員工餐廳處，是否為公共場所或公眾得出入場所，已非無疑
    。
  (2)又觀諸卷附照片所示（同前偵查卷第64頁、97年度簡字第19
    85號刑事卷第13頁），本案賭博場所係在臺北縣新店市○○
    路727 號工廠內以棚架搭設之員工餐廳處，而該地點門前設
    置有鐵門、保全系統區隔內外，廠區內並放有大量鋼筋之情
    ，此均與被告乙○○等人前開偵查及本院審理中所述情節相
    符合。再參以證人即本案查獲警員戊○○於本院審理中證稱
    ：查獲現場，還有1 、2 位好像被告之家人在場等語（見本
    院97年9 月18日審判筆錄第6 頁），及被告乙○○與其家人
    數人設籍在上開地址內，有戶口名簿1 份在卷可稽，足見被
    告乙○○供稱該廠區除為工廠外，尚有住家情形，亦非全屬
    無據；另徵諸目前鋼筋材料價格飆漲，本案工廠內放置之大
    量鋼筋，價值顯然不菲，縱有欲進入洽談公事或購買鋼筋之
    人，亦需徵得被告乙○○或其他有權人之同意始得進入，此
    工廠主人殊無可能任由第3 人隨意進入上開有住家及放置大
    量鋼筋材料之廠區內之理，是被告乙○○等人於偵查及本院
    審理中陳稱該賭博場所並非不特定之人均可自由進出，應屬
    實情，而可採信。
  (3)抑且，本次參與賭博之人除被告乙○○為該工廠負責人之子
    外，其餘之被告皆為員工，此為被告乙○○等4 人所不否認
    ，並有卷附工資支付表1 份在卷可憑，足見亦無不相干、或
    不相識之人參與本次賭博行為，益徵上開處所並非不特定之
    人可自由進出之處，該地點並非公共場所或公眾得出入之場
    所甚明。
  (三)至證人戊○○於本院審理中證稱：當時伊等直接進去廠區的
    時候，被告賭博地方是開放式空間，不是在屋內，該處所是
    另外搭建的，但沒有門。賭博地方是伊站在外面就可以看到
    。要進去被告賭博的地方，並無警衛、門禁等語（見本院97
    年9 月18日審判筆錄）。然時下多見住宅或私有處所之門戶
    敞開，並未緊閉之情形，一般人對此亦不認為是公共場所或
    公眾得出入之場所，則本案該工廠鐵門雖於警員前往查緝時
    未關閉，甚或斯時賭博行為為戶外所易見，亦難依此即認屬
    公共場所或公眾得出入之場所，是證人戊○○前開證詞，實
    不足作為被告乙○○等人不利益之認定。
  (四)另公訴人聲請傳訊同案被告乙○○以證人身分詰問部分，然
    被告乙○○等人並無公訴人所指稱之賭博行為，已如前所述
    ，是本院認無再為詰問之必要，併此敘明。
  (五)綜上所述，臺北縣新店市○○路727 號工廠既非屬公共場所
    或公眾得出入場所，則被告乙○○、丙○○、甲○○、己○○等人在該址內賭博行為，自不構成刑法第266 條第1 項前
    段之賭博罪。
五、此外，復查無其他積極證據足資證明被告乙○○等人有公訴
    意旨所指之犯行，揆諸首開法條規定及判例意旨，被告乙○○等4 人被訴上開賭博犯行自屬不能證明，依法應諭知被告
    無罪之判決。
據上論斷，應依刑事訴訟法第452 條、第301 條第1 項，判決如
主文。
本案經檢察官鄧巧羚到庭執行職務。
中    華    民    國    97    年    9     月    30    日
                          臺灣臺北地方法院刑事第十七庭
                                        法  官  賴淑美
上正本證明與原本無異。
如不服本判決，應於判決送達後10日內向本院提出上訴狀（應附
繕本），上訴於臺灣高等法院。
                                        書記官  許翠燕
中    華    民    國    97    年    10    月    1     日


司法院資訊處製作；財團法人民間司法改革基金會備份。
